【裁判字號】    97,易,3797
【裁判日期】    980313
【裁判案由】    竊盜
【裁判全文】
臺灣臺北地方法院刑事判決              97年度易字第3797號
公  訴  人  臺灣臺北地方法院檢察署檢察官
被      告  丙○○
指定辯護人  本院公設辯護人  丁○○
上列被告因竊盜案件，經檢察官提起公訴（九十七年度偵字第二
七四００號），本院判決如下：
    主  文
丙○○竊盜，累犯，處拘役伍拾日，如易科罰金，以新臺幣壹仟
元折算壹日。又竊盜，累犯，處拘役伍拾日，如易科罰金，以新
臺幣壹仟元折算壹日。應執行拘役捌拾日，如易科罰金，以新臺
幣壹仟元折算壹日。
    事  實
一、丙○○前於民國八十二年間因公共危險案件，經臺灣嘉義地
    方法院於八十二年四月七日以八十二年度訴字第三一七號判
    處有期徒刑四年，經臺灣高等法院臺南分院於八十二年八月
    二十四日以八十二年度上訴字第一七六六號駁回上訴後確定
    ；又因竊盜案件，經臺灣嘉義地方法院於八十二年五月二十
    八日以八十二年度易字第八四四號判處有期徒刑九月確定，
    並與前開公共危險案件合併應執行有期徒刑四年六月，於八
    十四年四月二十二日縮短刑期假釋出監，假釋期間併付保護
    管束，原保護管束期間應至八十六年十月十六日始為期滿。
    復於八十四年間因公共危險案件，經臺灣嘉義地方法院於八
    十五年九月十九日以八十五年度訴字第六三號判處有期徒刑
    五年六月確定；再於八十五年間因違反槍砲彈藥刀械管制條
    例案件，經本院於八十六年二月十三日以八十五年易字第三
    九七七號判處有期徒刑三月確定；另因竊盜案件，經臺灣嘉
    義地方法院於八十五年八月十三日以八十五年度易字第一二
    一九號判處有期徒刑一年確定，上開三罪經合併定應執行刑
    有期徒刑六月七日確定，並與前揭公共危險等案件經撤銷假
    釋後之殘刑二年五月又十八日接續執行，於九十一年一月十
    六日縮短刑期假釋出監，假釋期間併付保護管束，原保護管
    束期間應至九十四年五月二十七日始為期滿。復於九十一年
    間因傷害案件，經臺灣嘉義地方法院於九十二年七月二十一
    日以九十一年度易字第六四九號判處有期徒刑六月，經臺灣
    高等法院臺南分院於九十二年十一月十三日以九十二年度上
    易字第八七０號駁回上訴後確定；又因竊盜案件，經臺灣士
    林地方法院於九十一年十月二十三日以九十一年度士簡字第
    四四六號判處有期徒刑二月，經該院於九十三年五月二十八
    日以九十二年度簡上字第三號駁回上訴後確定；復因偽造文
    書案件，經臺灣嘉義地方法院於九十二年四月二十一日以九
    十一年度訴字第六一六號判處有期徒刑八月確定；復又於九
    十三年間因詐欺案件，經臺灣嘉義地方法院於九十三年十二
    月二十九日以九十三年度易字第一七九號判處有期徒刑一年
    二月確定，上開四罪於九十六年七月十六日經臺灣嘉義地方
    法院依中華民國九十六年罪犯減刑條例之規定，以九十六年
    度聲減字第二七三號分別減為有期徒刑三月、一月、四月、
    七月確定，其中傷害、竊盜及偽造文書等三罪經減刑後並定
    其應執行刑為有期徒刑七月又十五日，與減為有期徒刑七月
    之詐欺罪，及前揭公共危險等案件經撤銷假釋後之殘刑三年
    四月又十一日接續執行，甫於九十六年十一月十日縮短刑期
    執行完畢。詎仍不知悔改，復意圖為自己不法之所有，先於
    九十七年十二月十一日下午二、三時許，在臺北市中正區○○○路七號五樓之國立臺灣大學醫學院附設醫院（下稱臺大
    醫院）五樓小教室，徒手竊取乙○○所有置放於該處之聽診
    器一支，復於隔日下午二、三時許，再赴臺大醫院十五樓神
    經部辦公室，徒手竊取甲○○所有之影印儲值卡（內儲值約
    有新臺幣八百元至九百元）一張及印有ZOLOFT之雷射筆一支
    ，得手後均留供己用。嗣於同年月十五日下午四時許在臺大
    醫院內，因形跡可疑，為該院駐衛警攔查後報警查獲。
二、案經甲○○訴由臺北市政府警察局中正第一分局報告臺灣臺
    北地方法院檢察署檢察官偵查起訴。
    理  由
一、按被告以外之人於審判外之言詞或書面陳述，除法律有規定
    者外，不得作為證據，刑事訴訟法第一百五十九條第一項固
    定有明文。然按被告以外之人於審判外之陳述，雖不符前四
    條之規定，而經當事人於審判程序同意作為證據，法院審酌
    該言詞陳述或書面陳述作成時之情況，認為適當者，亦得為
    證據；當事人、代理人或辯護人於法院調查證據時，知有第
    一百五十九條第一項不得為證據之情形，而未於言詞辯論終
    結前聲明異議者，視為有前項之同意，同法第一百五十九條
    之五亦已明訂。本案據以認定被告丙○○犯罪事實之證據，
    部分屬於傳聞證據，惟因被告、辯護人及公訴人於本院言詞
    辯論終結前，均未對於證據能力聲明異議，依刑事訴訟法第
    一百五十九條之五第一項、第二項規定，視為同意上開證據
    具備證據能力，本院審酌該等傳聞證據作成之情況，亦無違
    法或不當情事，因而認為適當，故該等傳聞證據均具備證據
    能力而得作為證據，合先敘明。
二、前揭犯罪事實，業據被告於本院審理時坦承不諱，核與證人
    乙○○、甲○○於警詢中所證：其等所有聽診器、影印儲值
    卡及雷射筆，分別係於九十六年十二月十一日、十二日，分
    別在臺大醫院五樓小教室、十五樓神經部辦公室內遭竊等語
    相符，並有上分別篆刻或標示證人乙○○、甲○○姓名之聽
    診器、影印儲值卡、雷射筆各一個扣案可資佐證，是被告前
    揭自白，核與事實相符，應堪採信。
三、至被告雖於本院審理時辯稱：其原即患有精神分裂症，智能
    及辨識能力較常人為低，其竊取前揭物品，好像係遭別人操
    縱云云。然查：
  (一)本件被告因患有單純型慢性精神分裂症，自九十一年二月二
    十八日至同年七月二十二日止，曾陸續至財團法人天主教聖
    馬爾定醫院（下稱聖馬爾定醫院）治療，並曾於九十七年三
    月二十六日因精神分裂症至臺大醫院急診就醫等情，雖據本
    院依職權向聖馬爾定醫院及臺大醫院調得相關病歷可資佐證
    。
  (二)惟被告就案發經過，先係於警詢中辯稱：遭警查獲之被害人
    物品，均係在臺大醫院五樓醫生門口所撿拾之廢棄物，並否
    認竊取他人物品云云；於偵查中則改稱：所查獲雷射筆及影
    印卡是放在臺大醫院十五樓走廊抽屜，經其整理後拾得，聽
    診器則係於五樓教室桌上所拿云云；再於本院九十七年十二
    月三十日訊問時改稱：其當時確實在臺大醫院中，意識不清
    楚，不曉得被害人物品為何在其袋中，不知當時警察為何找
    他云云，所言多故意避重就輕或顧左右而言他，並知悉為自
    己所為編撰合法性之理由外。又被告於本院審理期日受訊問
    時，除坦承犯行外，對於其犯罪時間、地點均能切題回答，
    並多次供稱知悉所竊取者為他人物品，亦知悉未經他人同意
    不能拿取他人物品等語，亦可見被告對於其於案發當日所為
    係竊取他人物品一事係有所認識而仍決意為之。
  (三)且被告於九十八年二月五日經本院依職權送往亞東紀念醫院
    鑑定其於案發時精神狀況之結果，係認：「陳員（即被告）
    會談時意識清楚，情緒淡漠，態度表面合作，言語常離題迴
    繞。長期記憶力尚可，描述過往史之年份及事件時常不清晰
    。陳員對本案事件完全否認有犯案行為，自述當時自己係在
    台大醫院中走動，見走廊置放之物品，乃予以整理，而取走
    該物。陳員之形式思考大致正常，過去曾述有幻聽症狀，但
    鑑定中未發現受幻聽影響之相關行為。案發當日相關行為亦
    非基於幻覺妄想所為。陳員對竊盜行為有理解其為非法行為
    之能力，歸責全案自己僅係整理走廊物品，否認有偷竊之舉
    。鑑定當日施以『瑞文氏圖形測驗（SPM）』，結果顯示，
    陳員之得分為26，百分位數在5以下，則嚴重較常人為低。
    但個案時而刻意將選項改換格式書寫，疑有刻意表現不佳之
    情形，推估其實際之智能應在100左右，應未明顯異於一般
    人。陳員之臨床表現曾有幻聽、被害妄想，並有情感淡漠等
    症狀，本次雖否認曾使用安非他命，但依過去病歷所載，仍
    極需考慮是否為『安非他命引致之精神病』或確為『精神分
    裂症』。而陳員對過去使用違禁藥品及案情經過之敘述多避
    重就輕，其情感淡漠性在鑑定過程亦時有變動，復考量其多
    次刑事前科，其診斷未足以排除為『人格違常』，目前之精
    神病症活躍性有待保留。按『安非他命引致之精神病』或『
    精神分裂症』之患者，其行為如為基於疾病本身之幻覺、妄
    想所直接引致者，或病情影響其認知功能致不足以判斷行為
    之事件者，始判定其為因精神障礙或其他心智缺陷，致不能
    辨識行為違法，或欠缺依其辨識而行為之能力，或此等能力
    顯著降低。陳員於本案中之竊盜行為，顯非幻聽所指示。而
    陳員之一般言談能力、記憶力、罪刑判斷能力，並未顯示其
    有不足以理解竊盜之為犯罪行為之認知功能障礙，其智力亦
    應未達於智能障礙。故本案之竊取行為，該未超越其認知功
    能所能理解之範圍及行為控制能力。綜上所述，本次鑑定不
    認為陳員有因精神障礙或其他心智缺陷，致不能辨識行為違
    法或欠缺依其辨識而行為之能力，或此等能力顯著降低。惟
    此鑑定結果係以案情前後之病史及一般精神醫療原則回推，
    若有新事證推翻此推論，仍應重新鑑定之。」，有卷附該院
    九十八年二月九日精神鑑定報告書一份可按，亦不認被告於
    為本二件竊盜行為時，其辨識行為違法或依其辨識而行為之
    能力有所欠缺或顯著降低之情況。
  (四)再以被告經本院提示前揭精神鑑定報告書後，又再改口辯稱
    ：其承認曾竊取被害人物品，但其竊取前揭物品，好像係遭
    他人操控云云，顯係臨訟卸責所為，實不足採，益足證被告
    於案發當時精神狀況蓋屬正常且良好，並未有因其精神障礙
    或心智缺陷，致不能辨識行為違法或欠缺依其辨識而行為之
    能力，或此等能力顯著降低之情形。
  (五)是本件事證明確，被告竊盜犯行洵堪認定，應予依法論科。
四、核被告丙○○所為，均係犯刑法第三百二十條第一項之普通
    竊盜罪。其二次竊盜犯行，犯意各別，行為不同，應予分論
    併罰。查被告前於八十二年間因公共危險案件，經臺灣嘉義
    地方法院於八十二年四月七日以八十二年度訴字第三一七號
    判處有期徒刑四年，經臺灣高等法院臺南分院於八十二年八
    月二十四日以八十二年度上訴字第一七六六號駁回上訴後確
    定；又因竊盜案件，經臺灣嘉義地方法院於八十二年五月二
    十八日以八十二年度易字第八四四號判處有期徒刑九月確定
    ，並與前開公共危險案件合併應執行有期徒刑四年六月，於
    八十四年四月二十二日縮短刑期假釋出監，假釋期間併付保
    護管束，原保護管束期間應至八十六年十月十六日始為期滿
    。復於八十四年間因公共危險案件，經臺灣嘉義地方法院於
    八十五年九月十九日以八十五年度訴字第六三號判處有期徒
    刑五年六月確定；再於八十五年間因違反槍砲彈藥刀械管制
    條例案件，經本院於八十六年二月十三日以八十五年易字第
    三九七七號判處有期徒刑三月確定；另因竊盜案件，經臺灣
    嘉義地方法院於八十五年八月十三日以八十五年度易字第一
    二一九號判處有期徒刑一年確定，上開三罪經合併定應執行
    刑有期徒刑六月七日確定，並與前揭公共危險等案件經撤銷
    假釋後之殘刑二年五月又十八日接續執行，於九十一年一月
    十六日縮短刑期假釋出監，假釋期間併付保護管束，原保護
    管束期間應至九十四年五月二十七日始為期滿。復於九十一
    年間因傷害案件，經臺灣嘉義地方法院於九十二年七月二十
    一日以九十一年度易字第六四九號判處有期徒刑六月，經臺
    灣高等法院臺南分院於九十二年十一月十三日以九十二年度
    上易字第八七０號駁回上訴後確定；又因竊盜案件，經臺灣
    士林地方法院於九十一年十月二十三日以九十一年度士簡字
    第四四六號判處有期徒刑二月，經該院於九十三年五月二十
    八日以九十二年度簡上字第三號駁回上訴後確定；復因偽造
    文書案件，經臺灣嘉義地方法院於九十二年四月二十一日以
    九十一年度訴字第六一六號判處有期徒刑八月確定；復又於
    九十三年間因詐欺案件，經臺灣嘉義地方法院於九十三年十
    二月二十九日以九十三年度易字第一七九號判處有期徒刑一
    年二月確定，上開四罪於九十六年七月十六日經臺灣嘉義地
    方法院依中華民國九十六年罪犯減刑條例之規定，以九十六
    年度聲減字第二七三號分別減為有期徒刑三月、一月、四月
    、七月確定，其中傷害、竊盜及偽造文書等三罪經減刑後並
    定其應執行刑為有期徒刑七月又十五日，與減為有期徒刑七
    月之詐欺罪，及前揭公共危險等案件經撤銷假釋後之殘刑三
    年四月又十一日接續執行，甫於九十六年十一月十日縮短刑
    期執行完畢等情，有卷附臺灣高等法院被告前案紀錄表一份
    可按，其於有期徒刑執行完畢後五年內，故意再犯本件有期
    徒刑以上之罪，為累犯，應依法加重其刑。爰審酌被告前有
    多次竊盜前科，素行不良，於出獄後卻不思以正當方式賺取
    生活所需，顯無悔改之意，惟其於出獄後求職不遂、失業至
    今，且因與家人不睦，以致無處安身，又犯後坦承犯行，所
    竊得物品價值尚非甚鉅，且已發還被害人乙○○、甲○○取
    回，公訴人求處有期徒刑十月顯屬過重等一切情狀，分別量
    處如主文所示之刑，並定其易科罰金之折算標準及應其執行
    刑。
五、另查被告前揭犯行，業經本院分別量處拘役之刑，依竊盜犯
    贓物犯保安處分條例第二條第四項規定，其應執行刑未達一
    年以上，自無從依據該條例宣告強制工作。且被告前次因犯
    竊盜、傷害、詐欺等案件經法院判處有期徒刑確定，並於九
    十六年十一月十日縮短刑期執行完畢出獄後，距離本件竊盜
    犯行已逾一年，又被告另案於本院及臺灣板橋地方法院九十
    八年度簡字第一一一號、九十八年度簡字第一０七七號竊盜
    案件，均尚未審結，均有臺灣高等法院被告前案紀錄表在卷
    可憑，尚難認被告有犯罪之習慣，再以被告為高職畢業，非
    無謀生能力，且其於九十七年三月二十六日因精神疾病至臺
    大醫院急診時，曾告知醫生有找工作之意願，有卷內臺大醫
    院急診病歷可參，可知被告並非因遊蕩、懶惰成習而犯罪，
    亦與刑法第九十條得諭知強制工作之情形不符。況被告已於
    本院審理時坦承犯行，態度尚佳，且本院亦已將被告素行、
    犯罪情節等採為量刑之依據，因認被告經前開主文所示拘役
    之執行後，已足以收其教化矯治之效，是爰不另為強制工作
    之諭知。
據上論斷，應依刑事訴訟法第二百九十九條第一項前段，刑法第
三百二十條第一項、第四十一條第一項前段、第四十七條第一項
、第五十一條第五款，刑法施行法第一條之一，判決如主文。
本案經檢察官李彥霖到庭執行職務。
中    華    民    國    98    年    3     月    13    日
                臺灣臺北地方法院刑事第十七庭
                              法  官  劉秀君
上正本證明與原本無異。
如不服本判決應於收受送達後10日內向本院提出上訴書狀，並應
敘述具體理由；其未敘述上訴理由者，應於上訴期間屆滿後20日
內向本院補提理由書（均須按他造當事人之人數附繕本）「切勿
逕送上級法院」。告訴人或被害人如對於本判決不服者，應具備
理由請求檢察官上訴，其上訴期間之計算係以檢察官收受判決正
本之日期為準。
                              書記官  吳俊龍
中    華    民    國    98    年    3     月    13    日
附錄本案論罪科刑法條全文：
中華民國刑法第320條
（普通竊盜罪、竊佔罪）
意圖為自己或第三人不法之所有，而竊取他人之動產者，為竊盜
罪，處 5 年以下有期徒刑、拘役或 5 百元以下罰金。
意圖為自己或第三人不法之利益，而竊佔他人之不動產者，依前
項之規定處斷。
前二項之未遂犯罰之。


司法院資訊處製作；財團法人民間司法改革基金會備份。
